【裁判字號】    97,訴,600
【裁判日期】    970826
【裁判案由】    清償借款
【裁判全文】
臺灣臺南地方法院民事判決               97年度訴字第600號
原      告  甲○○
被      告  乙○○
上開當事人間請求清償借款事件，本院於中華民國97年8月12日
言詞辯論終結，判決如下：
    主      文
被告應給付原告新台幣萬陸仟柒佰伍拾元，及其中新台幣萬
伍仟元自民國九十七年四月六日起至清償日止按年利率百分之十
九計算之利息。
原告其餘之訴駁回。
訴訟費用由被告負擔百分之五，餘由原告負擔。
本判決於原告勝訴部分得假執行。
原告其餘假執行之聲請駁回。
    事實及理由
一原告起訴主張：
（一）被告乙○○為了經營馬德里餐飲店（營業地址：桃園市○
      ○路31號2樓）需求資金，而自民國96年8月17日起至96年
      9月28日止陸續向原告借款，總計達新台幣（下同）64萬
      元整。嗣於96年10月4日兩造簽立借據（以下簡稱系爭借
      據），雙方約定被告應於97年1月10日一次還清借款金額
      及利息共678,400元。爰依消費借貸之法律關係，請求被
      告返還借款678,400元，及自支付命令送達翌日即97年4月
      6 日起至清償日止，按年息百分之19計算之利息。
（二）原告所提借據為真正：
      被告雖否認系爭借據之真正，但系爭借據上之印文與被告
      和第三人陳冠達所簽之合夥契約書上之印文相同，確為被
      告所有，足證系爭借據為真正。
（三）原告確有交付借款給被告：
      原告自96年8月17日起至96年9月28日止陸續交付九筆借款
      予被告，除96年8月31日以支票供被告兌領35,000元外（
      以下簡稱系爭支票），其餘均是交付現金。雖被告辯稱原
      告是與被告合夥經營上開餐飲店而交付上開款項，但為原
      告否認，被告是與訴外人陳冠達合夥經營，被告與原告間
      是單純之消費借貸關係。
（四）兩造間簽定之系爭借據，原約定利息部分以每月2分利計
      息（每月12,800元），為符合法律之規定，原告願意減縮
      按年息百之十九請求。並聲明：
    1.被告應給付原告678, 400元，及自97年4月6日起至清償日
      止，按年息百分之19計算之利息。
    2.訴訟費用由被告負擔。
    3.原告願供擔保請准宣告假執行。
二、被告答辯稱：
（一）兩造間並無消費借貸之法律關係，兩造係合夥經營馬德里
      餐飲店，原告因參與合夥而交付被告款項，原告實際上交
      付被告多少金額，因為尚未會算，所以不清楚，但原告確
      實有交付被告系爭支票一紙，被告用來清償餐飲店的招牌
      及霓虹燈的款項。
（二）原告所提借據是偽造：
      被告因為經營馬德里餐飲店，遂將被告之印章放在店內，
      原告盜蓋被告之印章而偽造系爭借據，被告已對原告提出
      偽造文書之刑事告訴。
（三）聲明：請求駁回原告之訴。
三、本院之判斷：
（一）按稱消費借貸者，謂當事人一方移轉金錢或其他代替物之
      所有權於他方，而約定他方以種類、品質、數量相同之物
      返還之契約，民法第第474條定有明文。次按當事人主張
      有金錢借貸關係存在，須就所須具備之特別要件，即金錢
      之交付及借貸意思表示一致，負舉證之責任。又按消費借
      貸契約屬要物契約，因借用物之交付而生效力。借用人出
      具之借據（借用證），倘未表明已收到借款，致不足證明
      有交付借款之事實，且其對之又有爭執者，貸與人自仍須
      就交付借款之事實負舉證責任，最高法院87年度台上字第
      1611號裁判要旨參照。
（二）本件原告主張兩造間有64萬元之消費借貸契約，業據提出
      借據一紙為證（見本院97年度司促字第2778號卷宗第2頁
      ），被告對上開借據上借款人甲方之印文為其所有並不爭
      執，惟辯稱係被盜用云云。按當事人主張於己有利之事實
      者，就其事實有舉證之責任。又按私文書經本人或其代理
      人簽名、蓋章者，推定為真正，民事訴訟法第277條、第
      358條分別定有明文。另依法律之規定，有使用文字之必
      要者，得不由本人自寫，但必須親自簽名，如有用印章代
      簽名者，其蓋章與簽名生同等之效力，民法第3條第1項、
      第2項亦有明文。而私人之印章，由自己或有權之人保管
      使用為常態，被人盜用為變態，主張變態事實者，應負舉
      證之責任。查原告提出被告與第三人陳冠達所訂立之合夥
      契約書一紙在卷（見本院卷第17頁），被告對該公證書為
      其與第三人陳冠達簽訂，其上之印文為其所有為有自認（
      見本院卷第12頁）。按被告與原告於96年10月4日所簽訂
      之系爭借據，其上甲方乙○○所留存之印文，與被告自認
      真正之上開合夥契約書上所留存之印文，經法院肉眼比對
      完全一致，且被告對系爭契約書上印文之真正亦不爭執，
      應可認定該契約書之印文為真正。被告雖辯稱：系爭借據
      上之印文應係原告盜蓋云云，然未據舉證其實以說，難認
      可採。原告之主張可信為真正。
（三）原告又主張原告分別於96年8月17日、22日、28日、31日
      、31日、97年9月3日、5日、12日、28日交付被告借款19
      萬元、18萬元、2萬元、9萬元、3萬5千元、4萬元、1萬5
      千元、3萬元、4萬元，共64萬元予被告，除了96年8月31
      日以支票支付3萬5千元外，其餘均是現金交付；被告除自
      認收受系爭支票外，其餘均加以否認。經查：
    1.系爭借據雖為真正，但並未載明原告已交付款項之意旨，
      則原告就上開借款已交付仍應負舉證之責。查被告除自認
      收受系爭支票外，其餘均否認，原告對此部分之事實，又
      未能舉證證明，其主張自無可採。
    2.查原告已交付款項35,000元，此有原告提出之支票影本一
      紙為證（見本院卷第33頁），被告對此為自認（見本院卷
      第29頁）。被告雖抗辯稱，其與原告是合夥關係，原告是
      基於合夥契約而交付系爭支票，上開餐飲店之負責人即登
      記為原告云云。惟查，被告經營之餐飲店雖於96年9月10
      日將負責人變更為原告，此有原告提出之桃園縣政府函一
      紙在卷（見本院卷第31頁），原告對此亦不爭執，應可信
      為真實，惟該營利事業變更負責人，並未能證明兩造間之
      內部關係究屬合夥、借款擔保或其他，上開函文不能為有
      利被告之認定。從而，被告就兩造間有合夥契約及原告是
      基於合夥契約而交付系爭支票亦未能舉證證明，其主張不
      足採信。
    3.從而原告主張兩造間有消費借貸關係並已交付借貸款項在
      35,000元之範圍內為可採信。逾此之部分則無理由。
（四）又約定利率，超過周年百分之二十者，債權人對於超過部
      分之利息，無請求權；利息不得滾入原本，再生利息，民
      法第205條、第207條分別定有明文。兩造所簽訂之系爭借
      據，約定利息部分以每月2分利即年息百分之24計息，已
      逾前開民法之規定，原告就超過之部分無請求權。原告依
      系爭借據，得請求之利息，以本金35,000元，依年息百分
      之20之利息，計算三個月，共計1,750元，惟該部分不得
      滾入原本再生利息。原告以本金640,000元計算，並將三
      個月利所得38,400元滾入原本再生利息，於法無據。惟原
      告於本院審理中將遲延利息減縮為年息百分之19（見本院
      卷第11頁），則為法之所許。
四、綜上所述，原告依消費借貸之法律關係，請求被告返還借款
    及利息36,750元（35,000+1,750=36,750元），及其中
    35,000元自97年4月6日至清償日止，按年息百分之十九計算
    之利息為有理由，應予准許；原告逾此部分之請求，為無理
    由，應予駁回。
五、本件事證業已明確，兩造其餘主張陳述及所提之證據，經本
    院審酌後，認均不足以影響本判決之結果，均毋庸再予論述
    ，附此敘明。
六、次按所命給付之金額未逾五十萬元之判決，法院應依職權宣
    告假執行，民事訴訟法第389條第1項第5款定有明文。經核
    原告勝訴部分未逾50萬元，爰依上開規定，依職權宣告假執
    行。原告其餘假執行之聲請，因訴之駁回而失所依據，不予
    准許。
七、據上論結，原告之訴為一部有理由，一部無理由，依民事訴
    訟法第79條、第389條第1項第5款，判決如主文。
中    華    民    國    97    年    8     月    26    日
                  民事第三庭    法  官  張麗娟
以上正本係照原本作成。
如不服本判決，應於送達後廿日內，向本院提出上訴狀並表明上
訴理由，如於本判決宣示後送達前提起上訴者，應於判決送達後
廿日內補提上訴理由書（須附繕本）。
中    華    民    國    97    年    8     月    26    日
                                書記官  楊宗倫


司法院資訊處製作；財團法人民間司法改革基金會備份。
